臺灣宜蘭地方法院行政訴訟判決
                                        110年度交字第1號
原      告  商築清  
被      告  交通部公路總局臺北區監理所

代  表  人  梁郭國  
上列當事人間交通裁決事件，原告不服被告民國110年1月7日北
監宜裁字第43-QQ0000000號、43-QQ0000000裁決（下合稱原裁決
），提起行政訴訟，本院判決如下：
    主  文
原告之訴駁回。
訴訟費用新臺幣（下同）300元由原告負擔。
    事實及理由
壹、程序事項：
    本件係交通裁決事件之裁判，相關卷證資料已由兩造知悉並
    表示意見，因事證明確，依行政訴訟法第237條之7規定，不
    經言詞辯論逕行裁判。
貳、實體事項：
一、事實概要：
    宜蘭縣政府警察局宜蘭分局（下稱舉發機關）以原告分別於
    ①109年10月3日13時、②同年月17日14時39分許將所有之車牌
    號碼0000-00號自用小客車（下稱系爭車輛），停放於宜蘭
    縣○○市○○路0號前，有「不依順行方向停車」之違規行為（
    下合稱系爭違規行為，分列則以舉發事實日期標示），依道
    路交通管理處罰條例（下稱處罰條例）第56條第1項第6款規
    定，分別以①109年10月7日宜警交字第QQ0000000號、②同年1
    0月27日QQ0000000號舉發違反道路交通管理事件通知單（下
    合稱系爭舉發單）逕行舉發。原告不服舉發，經被告函由舉
    發機關查復，仍認違規事實明確，乃依處罰條例第56條第1
    項第6款規定，以原裁決裁罰原告各900元。原告仍不服，提
    起本件訴訟。
二、原告主張：其固於前揭時間有將系爭車輛停放於宜蘭市○○路
    0號自家門口的行為，但檢舉的民眾及舉發機關把不依「順
    行方向」解釋成「和道路完全平行」不能有任何角度偏差，
    不符合一般的認知。實務上因遷就路邊的地形地物而規劃的
    斜向停車格並不少見，且亦有垂直停車實例。在不越線的情
    況下，自家門口垂直停車也到處可見，這種定義不夠嚴謹的
    法條，選擇性擴大解釋來處分其在自家門口前停車（部份還
    停在自有土地上）。自從其家門口的一側被台電電箱佔據後
    ，其已門口斜放停車10餘年，此乃是考慮左右鄰居商家的出
    入，不便往左右鄰居方向移動，只有將系爭車輛車尾往自家
    土地內縮，並無礙通行。另舉發機關函復法院的資料僅標示
    該路段道路路肩尺寸，並未丈量騎樓尺寸，補充該騎樓尺寸
    為寬1.1米，長4.3米，以其原停車方式車尾縮往自家（照片
    見本院卷第68頁），並無逾越車道白線妨礙交通，反而讓出
    更多路肩空間給左鄰右舍出入。只因民眾連續檢舉，被告卻
    擴大解釋處罰條例，導致在自家停車卻成違規行為，明顯不
    符比例原則。故起訴請求撤銷原裁決之處分。
三、被告答辯聲明請求駁回原告之訴，答辯意旨：
㈠、據舉發機關查復略以：109年10月3日及109年10月17日在宜蘭
    市○○路0號前，不依順行方向停車遭員警逕行舉發及民眾檢
    舉違規停車，再次檢視檢舉照片，系爭車輛未能保持立即行
    駛狀態，符合停車之定義。復檢閱檢舉人所提供影像，系爭
    車輛當時不依順行方向停車，違規事實明確。
㈡、經觀舉發照片（如證據10、11，見本院卷第41至44頁），依
    據道路交通安全規則（下稱道安規則）第112條第1項第13、
    15款及第2項規定，車輛停放方式可區分為二大類，其一屬
    劃設有停車線之區域，車輛停放須依據停車線之標示，依規
    定停放；其二在未劃設停車線之區域，則必須依規定緊靠路
    邊順向停車。而所謂「不依順行方向停車」，並非單指逆向
    停車之情形，包括斜停而非與道路邊緣平行者亦屬之。
四、本院之判斷：
㈠、本件舉發機關以原告有系爭違規行為開立系爭舉發單舉發，
    經原告表示不服，被告函由舉發機關查證仍認屬實，而為原
    裁處之情，有系爭舉發單、原告之交通違規案件陳述書、舉
    發機關與被告間查核函件、照片及原裁決在卷可按（見本院
    卷第20頁至44頁）。另本院為確認原告本件停車處所之道路
    路肩及原告自宅土地騎樓範圍，函由舉發機關至現場確認界
    定及丈量，經舉發機關以110年5月13日警蘭交字第11000108
    05號函復相關丈量結果及會勘紀錄、照片在卷（本院卷第57
    至62頁）。上開資料均經兩造知悉並表示意見，均可為本件
    認定之依憑。
㈡、按汽車駕駛人停車時，有不依順行方向，或不緊靠道路右側
    ，或併排停車，或單行道不緊靠路邊停車之情形者，處600
    元以上1,200元以下罰鍰，處罰條例第56條第1項第6款所明
    定。次按汽車停車時，在停車場內或路邊准停車處所停車時
    ，應依規定停放，不得紊亂；停車時應依車輛順行方向緊靠
    道路邊緣。道安規則第112條第1項第13款及第2項亦有明文
    。易言之，汽車駕駛人於道路停車時，停放方式可區分為：
    在劃設有停車線之區域，須依照停車線標示停放；在未劃設
    停車線之區域，則必須依規定緊靠路邊順向停車。故所謂「
    不依順行方向停車」，並非僅指逆向停車之情形，包括斜停
    或垂直而非與路面邊緣平行者亦屬之。又本條規範目的，在
    於確保用路人、車通行之順暢及安全，以免因路邊停放車輛
    不規則突出或內縮狀況，造成經過人、車沿道路邊緣行進時
    ，須配合為不規則移動，動線紊亂而增加危險，同時亦減少
    停放路邊的車輛遭受撞及的危險。故將與路面邊緣斜停或垂
    直狀況，亦認係「不依順行方向停車」情形而予取締，合於
    規範目的，無何不符比例原則情形。至如車輛停放位置全部
    非在道路範圍，自無道安規則及處罰條例之適用，但如有部
    分係停放在道路上，即應遵守上開規定。此乃法令解釋上之
    必然。　
㈢、經本院檢視舉發事實照片結果：1.109年10月3日舉發事實照
    片（見本院卷第32頁即附件一）顯示，系爭車輛車頭對外面
    向宜蘭市新民路、車尾停入原告自宅宜蘭市新民路門前，呈
    斜停狀態，且車頭左前角已突出道路邊線外，顯然足已影響
    往來人車通行順暢及安全。2.109年10月17日舉發事實照片
    （見本院卷第44頁即附件二）顯示，系爭車輛車頭對外面向
    宜蘭市新民路、車尾停入原告自宅宜蘭市○○路0號門前，亦
    呈斜停狀態。而本件原告停車位置所在土地之原告自宅騎樓
    、路肩（自路面邊線至道路最外緣）之範圍，經舉發機關以
    110年5月13日警蘭交字第1100010805號函復本院以：「二、
    經本分局函詢宜蘭縣政府建設處，於110年5月10日以府建營
    字第1100077467號函復：『經查有關道路範圍請洽路權管理
    機關宜蘭市公所，另案址門牌建築物查無建築許可紀錄故非
    屬依法設置之騎樓，亦無相關許可圖說可稽。』，並於110年
    5月11日與路權機關宜蘭市公所假現地丈量路肩範圍，量得
    路面邊線至路肩最外緣寬2.7公尺（見本院卷第57至62頁）
    。」上開測量結果為原告所是認，更引用前開路肩寬度，補
    充其自家騎樓寬（深）度為1.1公尺（見本院卷第68頁原告
    書狀）。故依前開事證，足認本件前開二次舉發時，系爭車
    輛停放位置大部分均在路肩上，依前開法令規定及說明，自
    應依車輛順行方向緊靠道路右側停放。原告本件二次遭舉發
    之停車行為，均係斜停而未順向緊靠道路右側為之，其系爭
    違規行為之事實，至為明確。
㈣、至於原告主張系爭車輛停放位置係在自家騎樓云云，其意應
    指在自家騎樓停車不應受取締處罰。惟依處罰條例第3條第1
    款及第3款規定：「一、道路：指……騎樓、走廊或其他供公
    眾通行之地方。…三、人行道：指為專供行人通行之騎樓、
    走廊…。」，足見騎樓本身即為道路之一部，不論為公有或
    私有，均為處罰條例規範之範圍，原告此部分主張，顯對騎
    樓性質有誤解。況據前開舉發機關函詢宜蘭縣政府建設處結
    果，原告之新民路8號自宅前騎樓，為非經依法設置者，有
    如前述，尤見原告此部分主張並非有據，不足採憑。雖原告
    復以住家門口的一側被臺電電箱占用，考慮到左右鄰居商家
    的出入，故將系爭車輛車尾往自家土地內縮云云；然舉發機
    關於110年5月11日至現場測量時，系爭車輛係依規定順向停
    放於路肩（見本院卷第60、61頁），顯然並非有必須斜停始
    能停放之期待不可能情事，足見原告此部分主張，亦非有理
    。況若原告認為該電箱有妨害其自宅前系爭騎樓之使用情事
    ，自應向設置機關反應處理，非可藉為系爭違規行為合法化
    之理由。　　　
五、綜上所述，本件原告之系爭違規行為事實明確，舉發機關據
    以舉發並無違誤，被告本於舉發事實，依處罰條例56條第1
    項第6款及違反道路交通管理事件統一裁罰基準及處理細則
    之規定，裁罰原告如原裁決所示，核無違法或不當之處，原
    告猶執陳詞指摘原裁決不當，請求撤銷，為無理由，應予駁
    回。
六、本件事證已臻明確，兩造其餘攻擊防禦方法並所提證據，經
    斟酌後認均不足影響判決結果，爰不遂一論列，併此敘明。
七、本件第一審裁判費為300元，應由原告負擔，爰併為確定訴
    訟費用額如主文第2項所示。
八、據上論結，本件原告之訴為無理由，依行政訴訟法第237條
    之7、第237條之8第1項、第98條第1項前段，判決如主文。
中　　華　　民　　國　　110 　年　　9 　　月　　6 　　日
                  行政訴訟庭  法  官  張軒豪
以上正本係照原本作成。
如不服本判決，應於判決送達後20日內，向本院提出上訴狀並表
明上訴理由（原判決所違背之法令及其具體內容或依訴訟資料可
認為原判決有違背法令之具體事實），其未載明上訴理由者，應
於提出上訴後20日內向本院補提理由書（上訴狀及上訴理由書均
須按他造人數附繕本，如未按期補提上訴理由書，則逕予駁回上
訴），並應繳納上訴裁判費新臺幣750元。
中　　華　　民　　國　　110 　年　　9 　　月　　6 　　日
                              書記官  林憶蓉